臺灣高等法院刑事裁定
110年度毒抗字第241號
抗  告  人
即  被  告  蔡木忠




上列抗告人即被告因違反毒品危害防制條例案件，不服臺灣士林
地方法院中華民國110年1月28日裁定(110年度毒聲字第72號)，
提起抗告，本院裁定如下：
    主  文
抗告駁回。
    理  由
一、原裁定略以：抗告人即被告甲○○（下稱被告）基於施用第一
    級毒品海洛因、第二級毒品甲基安非他命之犯意，於民國10
    8年12月25日凌晨2時至3時許間某時，在新北市○○區○○街000
    巷0號5樓屋內，以將海洛因、甲基安非他命捲入香菸點燃後
    產生煙霧方式，同時施用海洛因、甲基安非他命1次，經採
    尿送驗結果，呈海洛因代謝物嗎啡、可待因及安非他命、甲
    基安非他命陽性反應，業據被告於警詢及偵訊時坦白承認，
    且有臺南市政府衛生局檢驗結果報告（檢體編號：108K299
    ）、勘察採證同意書影本、臺南市政府警察局刑事警察大隊
    偵辦毒品危害防制條例案送驗尿液編號及年籍對照表影本等
    附卷可稽。被告同時施用第一級、第二級毒品之犯行，可以
    認定。被告所犯施用毒品罪，係於毒品危害防制條例（下稱
    毒品條例）109年7月15日修正施行前所犯，本件於該日屬偵
    查中之案件，依該條例第35條之1第1款規定，應由檢察官依
    修正後規定處理，被告於93年間因施用毒品案件，經臺灣士
    林地方法院（下稱士林地院）以93年度毒聲字第90號裁定送
    觀察、勒戒後，於93年6月8日因無繼續施用傾向出所，即未
    再接受觀察、勒戒或強制戒治等處遇，是檢察官聲請裁定令
    被告入勒戒處所觀察、勒戒，核無不合，應予准許等語。
二、抗告意旨略以：被告自106年11月間至本次108年12月25日施
    用第一、二級毒品，總計11案，前已有10案均經判處徒刑，
    並已入監執行，唯獨本案經裁定送觀察、勒戒，未併予判刑
    ，已影響被告行刑累進處遇之適用，請撤銷原裁定命送勒戒
    處所觀察、勒戒之處分等語。
三、經查：
  ㈠被告行為後，毒品條例第20條、第23條、第24條業於109年1
    月15日修正公布，並增訂第35之1條，除第24條外，已於同
    年7月15日施行。毒品條例第20條第3項、第23條第2項分別
    修正為「依前項規定為觀察、勒戒或強制戒治執行完畢釋放
    後，『3年後』再犯第10條之罪者，適用前2項之規定」、「觀
    察、勒戒或強制戒治執行完畢釋放後，『3年內』再犯第10條
    之罪者，檢察官或少年法院（地方法院少年法庭）應依法追
    訴或裁定交付審理」。另增訂之同條例第35條之1第1款規定
    「偵查中之案件，由檢察官依修正後規定處理」，上開毒品
    條例修正生效時，在偵查中之施用毒品案件，應依上述修正
    後規定處理。
　㈡按上開修正後之毒品條例第20條第3項規定，犯第10條之罪於
    觀察、勒戒或強制戒治執行完畢釋放後，3年後再犯第10條
    之罪者，適用本條前2項之規定。上開所謂「3年後再犯」，
    只要本次再犯（不論修正施行前、後）距最近1次觀察、勒
    戒或強制戒治執行完畢釋放，已逾3年者，即該當之，不因
    其間有無犯第10條之罪經起訴、判刑或執行而受影響（最高
    法院109年度台上字第3826號判決意旨參照）。
　㈢被告前因施用毒品案件，經士林地院以93年度毒聲字第90號
    裁定送觀察、勒戒後，於93年6月8日因無繼續施用毒品傾向
    而釋放，其後被告雖有因施用毒品案件，多次經法院判處罪
    刑確定及執行完畢之紀錄，但迄今均無再受觀察、勒戒或強
    制戒治等處遇，有被告前案紀錄表在卷可查。被告本次施用
    第一、二級毒品之時間，距其最近1次觀察、勒戒執行完畢
    釋放，已逾3年，依上開說明，本件即屬毒品條例第20條第3
    項規定之「3年後再犯」，不因被告於其間曾多次因犯施用
    毒品罪，經起訴、判刑或執行而受影響，檢察官應依毒品條
    例第20條第1項規定，重新聲請法院裁定令被告入勒戒處所
    觀察、勒戒。
  ㈣檢察官審酌被告本案施用毒品情形，依其調查結果，向原審
    法院聲請裁定觀察、勒戒，與修正後毒品條例第20條第3項
    、第1項之規定無違，而聲請觀察、勒戒亦屬檢察官裁量權
    之適法行使，抗告意旨主張本件不應送觀察、勒戒，指摘原
    裁定不當，應予撤銷云云，與上述法律規定及最高法院判決
    意旨有違，難認有據。
四、原審法院認檢察官之聲請核無不合，乃依毒品條例第35條之
    1第1款、第20條第1項、第3項及觀察勒戒處分執行條例第3
    條第1項規定，裁定被告應送勒戒處所觀察、勒戒，經核其
    認事用法並無不合，被告以前詞指摘原裁定不當，為無理由
    ，應予駁回。　　
五、依刑事訴訟法第412條，裁定如主文。
中　　華　　民　　國　　110 　年　　2 　　月　　25　　日
                  刑事第六庭  審判長法  官  劉方慈
                                    法  官  朱嘉川
                                    法  官　曹馨方
以上正本證明與原本無異。
不得再抗告。
                                    書記官　游秀珠
中　　華　　民　　國　　110 　年　　2 　　月　　25　　日